【裁判字號】    97,訴,1252
【裁判日期】    970407
【裁判案由】    毒品危害防制條例
【裁判全文】
臺灣臺中地方法院刑事判決              97年度訴字第1252號
公  訴  人  臺灣臺中地方法院檢察署檢察官
被      告  甲○
                    （另案在臺灣臺中監獄執行中）
上列被告因違反毒品危害防制條例案件，經檢察官提起公訴（97
年度毒偵字第1362號），被告於準備程序中就被訴事實為有罪之
陳述，受命法官於聽取當事人之意見後，由本院合議庭裁定由受
命法官獨任以簡式審判程序判決如下：
    主    文
甲○施用第一級毒品，累犯，處有期徒刑壹年肆月。
    犯罪事實
一、甲○前於民國八十九年七月間，因施用毒品案件，經臺灣彰
    化地方法院以八十九年度毒聲字第三三一六號裁定送勒戒處
    所觀察、勒戒後，認有繼續施用毒品之傾向，再以臺灣彰化
    地方法院八十九年度毒聲字第三七四八號裁定令入強制戒治
    處所施以強制戒治，嗣因戒治成績合格，經臺灣彰化地方法
    院以九十年度毒聲字第六六五號裁定停止戒治所餘期間付保
    護管束，甫於九十年七月三十一日保護管束期滿翌日視為強
    制戒治執行完畢釋放，甲○於上開強制戒治執行完畢釋放後
    五年內，復基於施用第一級毒品海洛因之概括犯意，自九十
    三年七月中旬某日起，至九十三年十一月二十日十五時許止
    ，連續施用第一級毒品海洛因多次，經最高法院九十四年度
    臺上字第三一四三號判決判處有期徒刑一年二月確定，甲○
    並另基於施用第二級毒品甲基安非他命之犯意，於九十三年
    十一月十七日，施用第二級毒品甲基安非他命一次，經本院
    九十四年度中簡字第二六五二號判決判處有期徒刑五月確定
    ，上開二罪嗣經定應執行有期徒刑一年六月確定，甫於九十
    六年四月十八日縮刑期滿執行完畢。詎甲○猶不知悔改及戒
    絕毒癮，復於九十七年一月七日晚上九時許，在其位於臺中
    市○區○○路三段一號六樓之七住處，以將少許第一級毒品
    海洛因置於注射針筒內，並摻水稀釋後以注射血管之方式，
    施用第一級毒品海洛因一次。
二、案經彰化縣警察局員林分局報告臺灣彰化地方法院檢察署呈
    請臺灣高等法院臺中分院檢察署移轉臺灣臺中地方法院檢察
    署檢察官偵查起訴。
    理    由
一、本件被告所犯為死刑、無期徒刑、最輕本刑為三年以上有期
    徒刑以外之罪，且非高等法院管轄第一審之案件，經本院合
    議庭裁定由受命法官行準備程序時，被告就被訴事實為有罪
    之陳述後，復經本院合議庭裁定由受命法官獨任行簡式審判
    程序，是其證據之調查，自不受刑事訴訟法第一百五十九條
    第一項、第一百六十一條之二、第一百六十一條之三、第一
    百六十三條之一及第一百六十四條至第一百七十條規定之限
    制，刑事訴訟法第二百七十三條之一第一項、第二百七十九
    條第二項前段、第二百七十三條之二分別定有明文，合先敘
    明。
二、按毒品危害防制條例於九十二年七月九日修正公布，自九十
    三年一月九日施行，其中第二十條、第二十三條將施用毒品
    之刑事處遇程序，區分為「初犯」及「五年內再犯」、「五
    年後再犯」。依其立法理由之說明：「初犯」，經觀察、勒
    戒或強制戒治後，應為不起訴處分或不付審理之裁定；經觀
    察、勒戒或強制戒治執行完畢釋放後，「五年內再犯」者，
    因其再犯率甚高，原實施之觀察、勒戒及強制戒治既已無法
    收其實效，爰依法追訴或裁定交付審理。至於經觀察、勒戒
    或強制戒治執行完畢釋放後，「五年後再犯」者，前所實施
    之觀察、勒戒或強制戒治已足以遮斷其施用毒品之毒癮，為
    期自新及協助其斷除毒癮，仍適用「初犯」規定，先經觀察
    、勒戒或強制戒治之程序。從而依修正後之規定，僅限於「
    初犯」及「五年後再犯」二種情形，始應先經觀察、勒戒或
    強制戒治程序。倘被告於五年內已再犯，經依法追訴處罰，
    縱其第三次（或第三次以上）再度施用毒品之時間，在初犯
    經觀察、勒戒或強制戒治執行完畢釋放五年以後，已不合於
    「五年後再犯」之規定，且因已於「五年內再犯」，顯見其
    再犯率甚高，原實施觀察、勒戒或強制戒治，已無法收其實
    效，即應依該條例第十條處罰（最高法院九十五年度第七次
    刑事庭會議決議參照）。
三、上揭犯罪事實，業據被告甲○於偵查中及本院審理時均坦承
    不諱，又被告為警逮捕時所採集尿液送驗，結果呈嗎啡陽性
    反應，亦有詮昕科技股份有限公司濫用藥物尿液檢驗報告一
    紙附卷可稽，足見被告自白與事實相符，自堪採信。又被告
    前因施用毒品案件，經臺灣彰化地方法院以八十九年度毒聲
    字第三三一六號裁定送勒戒處所觀察、勒戒後，認有繼續施
    用毒品之傾向，再以臺灣彰化地方法院八十九年度毒聲字第
    三七四八號裁定令入強制戒治處所施以強制戒治，嗣因戒治
    成績合格，經臺灣彰化地方法院以九十年度毒聲字第六六五
    號裁定停止戒治所餘期間付保護管束，甫於九十年七月三十
    一日保護管束期滿翌日視為強制戒治執行完畢釋放，被告於
    上開強制戒治執行完畢釋放後五年內，復基於施用第一級毒
    品海洛因之概括犯意，自九十三年七月中旬某日起，至九十
    三年十一月二十日十五時許止，連續施用第一級毒品海洛因
    多次，經最高法院九十四年度臺上字第三一四三號判決判處
    有期徒刑一年二月確定，甲○並另基於施用第二級毒品甲基
    安非他命之犯意，於九十三年十一月十七日，施用第二級毒
    品甲基安非他命一次，經本院九十四年度中簡字第二六五二
    號判決判處有期徒刑五月確定，亦有臺灣臺中地方法院檢察
    署刑案資料查註紀錄表、臺灣高等法院被告前案紀錄表、臺
    灣高等法院臺中分院九十四年度上訴字第三六二號判決書、
    本院九十四年度中簡字第二六五二號判決書及臺灣彰化地方
    法院檢察署九十年度戒毒偵字第一一九八號、第一一九九號
    不起訴處分書各一份在卷可參，參照上開最高法院決議，被
    告原實施之強制戒治，已無法收其實效，應依毒品危害防制
    條例第十條處罰。綜上所述，本件事證已臻明確，被告犯行
    應堪認定。
四、核被告所為，係犯毒品危害防制條例第十條第一項施用第一
    級毒品罪。被告所持有之毒品海洛因，係供其自己施用，故
    其持有之低度行為應為施用之高度行為所吸收，不另論罪。
    又被告有如事實欄所載之前科，有臺灣臺中地方法院檢察署
    刑案資料查註紀錄表、臺灣高等法院被告前案紀錄表各一紙
    在卷可按，其受有期徒刑之執行完畢後五年以內故意再犯本
    件有期徒刑以上之罪，為累犯，應依刑法第四十七條第一項
    之規定加重其刑。爰審酌被告一再施用毒品，經強制戒治執
    行完畢後，仍不知戒惕，再次施用第一級毒品，無視於毒品
    對於自身健康之戕害及國家對於杜絕毒品犯罪之禁令，不知
    戒除惡習，惡性非輕，及被告於本院審理期間坦承施用毒品
    犯行，態度良好，又其施用毒品並無危害他人，本之施用毒
    品者均有相當程度之成癮性及心理依賴，其犯罪心態與一般
    刑事犯罪之本質並不相同，容應以「病人」之角度為考量，
    並側重適當之醫學治療及心理矯治為宜，及被告施用毒品之
    次數等一切情狀，量處如主文所示之刑，以資懲儆。
據上論斷，應依刑事訴訟法第二百七十三條之一第一項、第二百
九十九條第一項前段，毒品危害防制條例第十條第一項，刑法第
十一條前段、第四十七條第一項，判決如主文。
中    華    民    國    97    年    4     月    7     日
                  刑事第十庭    法  官  黃炫中
上正本證明與原本無異。
如不服本判決，應於送達後十日內向本院提出上訴狀（須附繕
本），上訴於台灣高等法院台中分院。
                                書記官  黃珮華
中    華    民    國    97    年    4     月    7     日
附錄論罪科刑法條：
毒品危害防制條例第十條第一項：
施用第一級毒品者，處六月以上五年以下有期徒刑


司法院資訊處製作；財團法人民間司法改革基金會備份。
